臺灣桃園地方法院刑事判決　　　　　　　95年度訴字第2427號
公　訴　人　台灣桃園地方法院檢察署檢察官
被　　　告　甲○○
選任辯護人　趙元昊律師
　　　　　　許瑞榮律師
上列被告因毒品危害防制條例等案件，經檢察官提起公訴（95年
度偵字第21125號），本院判決如下：
    主  文
甲○○運輸第一級毒品，處有期徒刑拾柒年。扣案之第一級毒品
海洛因伍包（合計淨重柒點陸貳公克，空包裝總重壹點玖公
克）沒收銷燬之；扣案之運動鞋壹雙沒收。
    事  實
一、甲○○明知海洛因為毒品危害防制條例第2 條第2 項第1 款
    規定之第一級毒品，且為行政院依懲治走私條例第2 條第4
    項公告之「管制物品及其數額」甲類第四款管制進出口物品
    ，不得違法運輸、私運；於民國95年6 月27日自臺灣桃園國
    際機場搭機前往大陸地區經商後，因染有施用第一級毒品海
    洛因之習慣，為取得充分之較低價毒品供己施用，竟基於運
    輸第一級毒品海洛因入境之犯意，即在95年9 月20日20時許
    ，在大陸地區廣東省東筦某處，向大陸籍某姓名、年籍不詳
    綽號「小陳」之成年男子，以人民幣每公克500 元之代價，
    購入毛重約40公克之第一級毒品海洛因後持有之，嗣於95年
    10月3 日，甲○○要搭機返台，為期能順利將之夾藏私運回
    國，於搭機前，在大陸地區之不詳地點，將上開購入之第一
    級毒品海洛因包裝成5 個圓柱狀型體，連同捲煙紙4 盒、捲
    煙器1 個塞入預先挖空之「PUMA」牌運動鞋腳後跟處，旋即
    穿著該雙運動鞋，於當日12時許，經由香港搭乘港龍航空公
    司KA─480 號班機，於同日15時許返抵我國桃園國際機場而
    將上揭毒品運輸、私運入境，然旋為據報之內政部警政署刑
    事警察局、台北市政府警察局北投分局員警會同財政部台北
    關稅局駐機場海關人員共同在臺灣桃園國際機場內攔檢，並
    扣得包裝成圓柱狀之第一級毒品海洛因5 個（合計淨重37.6
    2 公克，空包裝總重1.39公克，純度40.13 ﹪，純值淨重15
    .10 公克）及甲○○所有之運動鞋1 雙、捲煙紙4 盒、捲煙
    器1 個等物，始悉上情。
二、案經台北市政府警察局北投分局報請台灣桃園地方法院檢察
    署檢察官偵查起訴。
    理  由
一、程序部分：
  (一)按被告之自白，非出於強暴、脅迫、利誘、詐欺、疲勞訊問
    、違法羈押或其他不正之方法，且與事實相符者，得為證據
    ，刑事訴訟法第156 條第1 項定有明文。查本件被告甲○○
    所為之警詢及偵查筆錄，被告既未能指出其警詢、偵查及本
    院羈押庭筆錄係遭何強暴、脅迫、利誘、詐欺、疲勞訊問、
    違法羈押或其他不正之方法所取得，僅泛稱：警詢中所言不
    實在，係員警要求伊這樣說案情比較簡單，故無證據能力；
    在偵查中未聽清楚問題，所以才作同樣回答云云，顯與法律
    規定不符，且經本院勘驗被告之警詢及偵查之錄音帶，發現
    錄音內容與警詢、偵查筆錄內容大致相符（見本院卷第49頁
    至第55頁），而員警與被告係採一問一答方式，被告陳述方
    式非逐字朗誦，係以口語方式回答，警員發問或被告回答均
    語氣平順，態度和緩，並無任何脅迫語氣，是本院認被告上
    開警詢及偵查中之自白具有證據能力。
  (二)卷附內政部警政署刑事警察局扣押筆錄、臺北關稅局扣押貨
    物收據及搜索筆錄、法務部入出境資料連結作業資料、護照
    影本、本院勘驗筆錄各1 份及查獲現場照片7 張，性質上分
    別為公務員（即臺北關稅局關員、內政部警政署航空警察局
    警員、外交部人員、本院受命法官、書記官）職務上製作之
    證明文書、紀錄文書，復各無刑事訴訟法第159 條之4 第1
    款所定顯有不可信之情況，且無證據證明係公務員違背法定
    程序所取得，依法均有證據能力。又卷附法務部調查局95年
    11月4 日調科壹字第09523032430 號鑑定通知書、台灣尖端
    先進生技醫藥股份有限公司95年10月13日濫用藥物檢驗報告
    各1 份（見本院卷第22頁、第27頁至第30頁），性質上雖亦
    為被告以外之人於審判外之書面陳述，依據前開規定，屬於
    傳聞證據，惟該項證據係檢察官依刑事訴訟法第208 條第1
    項之規定所為，依同法第159 條第1 項規定屬傳聞之例外，
    有證據能力。
  (三)扣案之第一級毒品海洛因5 包（合計淨重37.62 公克，空包
    裝總重1.39公克，純度40.13 ﹪，純質淨重15.10 公克）、
    捲煙器1 個、捲煙葉4 盒及運動鞋1 雙，並無證據證明係公
    務員違背法定程序或經偽造、變造所取得，是認前揭扣案物
    亦有證據能力。
二、訊據被告固不否認其有將所購得之第一級毒品海洛因5 包藏
    放於自己所穿著之運動鞋後，於95年10月3 日15時許，搭乘
    港龍航空KA－480 號班機返抵桃園國際機場入境等情，惟矢
    口否認有何運輸第一級毒品海洛因及私運管制物品進口之犯
    意，辯稱：伊有施用第一級毒品海洛因之習慣，於95年5 月
    份中旬，在台灣某地，向某姓名、年籍不詳綽號「阿光」成
    年男子以新台幣（下同）25萬元之代價購得60公克之海洛因
    ，於95年6 月27日出境時，將所購得之60公克海洛因攜帶至
    大陸東莞，伊將毒品攜帶出境時亦藏放在被查獲之運動鞋裡
    面，後來要回來台灣，就將施用剩下的海洛因帶回台灣，被
    查獲之海洛因只是單純的持有供自己要施用的，並非基於運
    輸之犯意，伊並不清楚將毒品海洛因帶回台灣會觸犯法律云
    云。經查：
  (一)被告對於將所購得之第一級毒品海洛因5 包藏放在自己所穿
    著之運動鞋後，於95年10月3 日15時許，搭乘港龍航空KA－
    480 號班機返抵桃園國際機場入境而為警查獲乙節，為被告
    自承在卷，並有內政部警政署刑事警察局扣押筆錄、台北關
    稅局扣押貨物收據及搜索筆錄各1 份及照片7 幀附卷為憑（
    見偵查卷第17頁至第24頁、第35頁至第38頁），復有被告所
    有並穿著用以藏放海洛因之運動鞋1 雙扣案可佐；又扣案之
    白粉5 包經鑑定結果，亦確呈第一級第6 項毒品海洛因之成
    分（合計淨重37.62 公克，空包裝總重1.39公克，純度40.1
    3 ﹪，純值淨重15.10 公克），有法務部調查局95年11月4
    日調科壹字第09523032430 號鑑定通知書可稽（見本院卷第
    22頁），是被告此部分之自白核與事實相符，其自大陸東莞
    地區攜帶運輸、私運進入臺灣之物品確係第一級毒品海洛因
    ，亦可認定（被告施用第一級毒品部分，有尿液鑑定報告在
    卷可查，此部分應交由台灣桃園地方法院檢察署檢察官另行
    偵辦）。
  (二)被告及辯護人雖辯稱：扣案之海洛係被告從台灣帶出去後施
    用剩下的，本次回台再度攜帶入境仍係欲供自己施用，而毒
    品危害防制條例所稱之運輸，係指單純運輸並無他項目的者
    而言，是被告為供己施用，自大陸地區將海洛因攜帶入境，
    尚不構成運輸毒品罪云云。然查：
    1.按懲治走私條例第3 條第1 項之運送走私物品罪，並不以
      運送他人所有或持有之走私物品為限，即為自己運送者，
      亦包括在內，故不論運送人係為他人運送或為自己運送，
      均應成立運送走私物品罪（最高法院84年台覆字第2525號
      判例要旨參照）。而懲治走私條例第2 條規定之「私運」
      及毒品危害防制條例第4 條所規定之「運輸」，兩者用語
      雖有不同，惟其意義相同，均指「未經許可，將物品由一
      地轉運輸送至另一地」而言。又毒品危害防制條例之運輸
      毒品罪，所稱之「運輸」係指轉運輸送而言，不以國外輸
      入國內或國內輸出國外者為限，其在國內運送者，亦屬之
      ，至於運輸之動機、目的是否意在為己或為他人，運輸之
      方法為海運、空運、陸運或兼而有之，均非所問。至零星
      夾帶或短途持送者，雖得斟酌實際情形，依持有毒品罪論
      科，但仍以無運輸或販賣之意圖者為限（司法院院解字第
      3541號解釋、最高法院92年台上字第5399號判決要旨參照
      ）。是並非被告凡以自己施用為目的，將海洛因攜帶進口
      ，即可認無運輸之犯意而認為僅係單純持有。再按最高法
      院92年台上字第1184號判例意旨亦說明，從國外或甲地販
      入毒品後，再運輸入境或運輸至乙地，因另有運輸之意思
      及行為，與單純為轉讓、施用等目的所為之搬運毒品行為
      不同，是被告自大陸地區攜帶海洛因入境，是否構成運輸
      第一級毒品之犯行，仍應就被告攜帶海洛因之數量、路程
      之遠近等事實綜合判斷，以資認定。
    2.被告對於其所運輸之毒品海洛因，係於95年9 月20日20時
      許，在大陸地區廣東省東筦某處，向大陸籍綽號「小陳」
      之成年男子，以人民幣每公克500 元之代價，購入毛重約
      40公克之第一級毒品海洛因之犯行，迭於警詢、內勤檢察
      官偵查及羈押庭法官訊問時，均自白不諱，且前述警詢、
      內勤檢察官偵查訊問所為筆錄，經本院勘驗警詢錄影帶、
      檢察官訊問錄音光碟結果，被告當時所為之陳述，與警詢
      、偵查之記載並無不符，且經本院勘驗被告之警詢及偵查
      之錄音帶，發現錄音內容與警詢、偵查筆錄內容大致相符
      （見本院卷第49頁至第55頁），而員警與被告係採一問一
      答方式，被告陳述方式非逐字朗誦，係以口語方式回答，
      警員發問或被告回答均語氣平順，態度和緩，並無任何脅
      迫語氣，均出於被告自由意思而為陳述；復觀諸本件查獲
      時員警業已扣得上開海洛因5 包在案，事證甚為明確，衡
      情訊問員警亦無誘導被告就運輸毒品來源一節如何陳述之
      必要，是被告辯稱係員警要伊簡化案情一節，顯與事實不
      合，不足採信。又被告於查獲後即經警方對其製作筆錄，
      考量被告於製作筆錄時應無充裕時間權衡其陳述之利害得
      失，且其內容亦較少受他人干預之可能，其內容應與案件
      之真實較為相近，是被告於警詢、偵查及本院羈押庭中所
      為之自白，應較具有可信度，另參酌被告用以藏放海洛因
      之運動鞋鞋底底部，挖空之大小與被告所攜帶入境之海洛
      因包裝及捲煙器、捲煙葉剛好密合，此有查獲照片附卷可
      稽（見偵卷第38頁），足證被告所穿著之運動鞋顯係為本
      次運輸毒品海洛因入境而改造，是被告事後翻異其詞，辯
      稱於95年6 月間亦利用此雙運動鞋將約60公克的海洛因攜
      帶出境至大陸後，再將施用剩餘之毒品攜帶入境一情，顯
      與事實不合，不足採信。
    3.本件依被告所辯，其購買海洛因雖係為自己施用，然據其
      供陳原購買之海洛因毛重約為40公克，依本院職務上所知
      悉施用第一級毒品海洛因之人每日用量約在0.1 公克至0.
      5 公克（有摻合物，非純質），被告亦自承1 公克海洛因
      可施用數天（見本院卷第10頁、第39頁），而以最高劑量
      0.5 公克計算，該等入境被查扣之第一級毒品海洛因，足
      可供1 人施用約80日以上，數量自難認為微少，甚且，本
      案查獲之毒品濃度為40.13 ﹪，經過稀釋後，可得使用之
      天數亦加倍計算，本案查獲之毒品海洛因外狀為塊狀，非
      呈現可立即施用之粉狀，顯已非所謂「零星夾帶」之情形
      。再稽之被告係搭飛機自大陸東莞地區輾轉經由香港返回
      臺灣，路程非短，亦非「短途持送」可比，依其攜帶大量
      第一級毒品海洛因跨越國際司法管轄權區域，進入臺灣地
      區觀之，自有漫延毒禍之虞，而難認無運輸毒品之犯意。
      再者，依被告自承其為順利將第一級毒品海洛因夾帶入境
      ，避免入境檢查時遭海關人員查獲，特意挖空所穿著之運
      動鞋1 雙，並將所購買之海洛因分成5 包，分別以保鮮膜
      、塑膠帶包裝後，藏放於其所購買之運動鞋墊內等情；復
      參以被告攜帶之海洛因淨重達37.62 公克，數量龐大，被
      告於購買海洛因時，已先行試用，此亦有台灣尖端先進生
      技醫藥股份有限公司濫用藥物檢驗報告附卷可稽（見偵卷
      第62頁至第64頁），且被告供述係將毒品海洛因以捲煙紙
      吸食之方式觀之，被告被查獲時亦扣得4 盒之捲煙紙，被
      告攜帶之海洛因顯非供己一時施用，是被告攜帶海洛因入
      境顯非零星或短途持送，亦非顯然可認定被告無運輸毒品
      之認識或意圖而得認為單純持有，是被告辯稱：伊僅係單
      純的持有毒品供自己施用，無運輸之犯意云云，尚難採信
      ，被告之行為已該當運輸第一級毒品罪之構成要件。
    4.小結：被告對於攜帶海洛因入境之事實雖坦誠不諱，惟對
      於毒品海洛因之來源先後供述不一，然參以台灣地區並非
      毒品海洛因之輸出國，皆係犯罪者將毒品海洛因攜帶入境
      以獲取利益，鮮見有人將毒品海洛因攜帶出境，且依被告
      於本院審理中之所供述之情，被告先於台灣地區購得大量
      之毒品海洛因攜帶出境後，施用剩下後再攜帶入境，然運
      輸毒品海洛因所觸犯為重罪，以海關查驗嚴謹之過程視之
      ，被告此種方式存有大量風險，與被告所欲達成施用毒品
      之目的，顯不合乎比例原則，是被告事後翻異前詞，欲以
      此方式辯稱其所被查獲的毒品僅係為單純施用後剩餘而攜
      帶入境，顯不足採信。
  (三)被告於本院調查時雖辯稱：不知攜帶海洛因入境係違法云云
    （見本院卷第10頁），惟參之被告供述係看見電視上有人因
    為將海洛因藏在鞋子裡被抓，才會利用鞋子挖空藏放毒品等
    情（見本院卷第10頁），而被告前有肅清煙毒條例等前科，
    經台灣台北地方法院判處有期徒刑3 年8 月在案，是被告辯
    稱不知攜帶毒品海洛因係違法等情，顯屬無稽，不足採信。
  (四)按海洛因為毒品危害防制條例第2 條第2 項第1 款所列之第
    一級毒品，不得製造、運輸、販賣、意圖販賣而持有、轉讓
    、施用及持有。又行政院依懲治走私條例第2 條第4 項法律
    授權，公告毒品危害防制條例所列毒品屬甲項第4 目管制進
    出口物品，不得進出口。又自大陸地區私運物品進入臺灣地
    區，或自臺灣地區私運物品前往大陸地區者，以私運物品進
    口、出口論，適用懲治走私條例之規定處斷，懲治走私條例
    第12條定有明文。又香港澳門關係條例第35條第2 項雖規定
    ：「輸入或攜帶進入臺灣地區之香港或澳門物品，以進口論
    ；其檢驗、檢疫、管理、關稅等稅捐之徵收及處理等，依輸
    入物品有關法令之規定辦理」。被告係自大陸地區廣東省廣
    州市東莞地區處，夾藏扣案海洛因欲返回臺灣地區，其雖係
    經由香港搭機返抵桃園國際機場，惟被告所私運進口之毒品
    海洛因並非香港物品，因之尚無香港澳門關係條例第35條第
    2 項規定之適用。
  (五)綜上所述，被告辯稱：並無運輸毒品、私運管制物品犯意云
    云，並不足採。本件事證明確，被告上揭犯行已堪認定，應
    依法論科。
三、按海洛因為毒品危害防制條例第2 條第2 項第1 款所列之第
    1 級毒品，不得製造、運輸、販賣、意圖販賣而持有、轉讓
    、施用及持有。另行政院依懲治走私條例第2條第4項規定公
    告毒品危害防制條例所列毒品屬甲項第4目管制進出口物品
    ，不得進出口。次按自大陸地區私運物品進入臺灣地區，或
    自臺灣地區私運物品前往大陸地區者，以私運物品進口、出
    口論，適用懲治走私條例之規定處斷，懲治走私條例第12條
    定有明文。查被告自大陸地區運輸、私運扣案海洛因入境臺
    灣，核其所為，係犯毒品危害防制條例第4 條第1 項之運輸
    第1 級毒品罪及懲治走私條例第2 條第1 項之私運管制物品
    罪。被告持有毒品海洛因之低度行為，為運輸之高度行為所
    吸收，不另論罪。被告以一行為，同時觸犯毒品危害防制條
    例第4 條第1 項及懲治走私條例第2 條第1 項二罪，為想像
    競合犯，應依刑法第55條規定從一重之毒品危害防制條例第
    4 條第1 項運輸第1 級毒品罪處斷。再按運輸第一級毒品罪
    之法定刑為「死刑或無期徒刑；處無期徒刑者，得併科新台
    幣一千萬元以下罰金」，然同為運輸第一級毒品之人，其原
    因動機不一，犯罪情節未必盡同，或有大宗運輸者，亦有中
    、小之分，其運輸行為所造成危害社會之程度自屬有異，法
    律科處此類犯罪，所設之法定最低本刑卻同為「無期徒刑，
    得併科新台幣一千萬元以下罰金」，不可謂不重。於此情形
    ，倘依其情狀處以有期徒刑，即足以懲儆，並可達防衛社會
    之目的者，自非不可依客觀之犯行與主觀之惡性二者加以考
    量其情狀，是否有可憫恕之處，適用刑法第59條之規定酌量
    減輕其刑，期使個案裁判之量刑，能斟酌至當，符合比例原
    則。經查：被告於私運毒品來台之海洛因驗餘淨重共37.62
    公克，純度40.13 ﹪，純質淨重共15.10 公克，雖非微量，
    惟較諸一般毒梟運輸毒品少者數千公克，多者以公斤計比較
    ，其犯罪情節與大量走私運輸毒品以牟取暴利之人顯有重大
    差異，且被告前分別於76年、82年間有槍砲彈藥刀械管制條
    例、肅清煙毒條例前科，有台灣高等法院被告前案紀錄表1
    份附卷可憑，偶因一時思慮不周，攜帶海洛因入境國內，致
    觸犯法定刑為死刑或無期徒刑之重罪，情輕法重，如科以最
    輕之刑，仍嫌過重，客觀上足以引起一般人之同情，其犯罪
    情狀尚堪憫恕，應依刑法第59條規定酌量減輕其刑。爰審酌
    被告染有施用毒品海洛因之惡習，為取得低價毒品供己施用
    而犯本案，參以被告所攜帶入境毒品海洛因之數量、濃度，
    惟犯後為逃避刑責，否認部分之犯罪事實，復參以被告素行
    、國中畢業之智識程度，因一時失慮致罹刑章等一切情狀，
    本院認雖宣告法定最低本刑無期徒刑，猶嫌過重，爰依刑法
    第59條之規定，酌減其刑，並量處如主文所示之刑，以資懲
    儆，並啟自新。扣案之白粉5 包，經鑑定均含第一級第6 項
    毒品海洛因成分（合計淨重37.62 公克，空包裝總重1.39公
    克，純度40.13 ﹪，純值淨重15.10 公克），此有法務部調
    查局95年11月4 日調科壹字第095230324 號鑑定書附卷可稽
    （見本院卷第22頁），應依毒品危害防制條例第18條第1 項
    前段規定沒收銷燬之；另「本局鑑驗毒品秤重主要係以傾倒
    ，必要時亦會輔以刮杓刮取之方式，儘可能將原送驗包裝袋
    內毒品與包裝袋分離後各別秤重，所得之毒品重量稱為『淨
    重』，包裝袋重量則以『空包裝重』稱之，然無論依上述何
    種方式分離，原送驗包裝袋內均仍會有微量毒品成分殘留」
    等語，此亦有法務部調查局93年11月16日調科壹字第093623
    96550 函附卷可參，是包裝袋與海洛因並無法完全析離，均
    應依毒品危害防制條例第18條第1 項前段併諭知沒收銷燬之
    。另扣案之運動鞋1 雙，為被告所有，且係用於運輸第一級
    毒品海洛因所用之物，應依同條例第19條第1 項前段規定沒
    收。至扣案之捲煙器1 個、捲煙葉4 盒，雖為被告所有，惟
    卷內並無證據證明與被告犯本件運輸毒品犯行所用之物，亦
    非違禁物，爰不併予宣告沒收。
據上論斷，應依刑事訴訟法第299 條第1 項前段，毒品危害防制
條例第4 條第1 項、第18條第1 項前段、第19條第1 項前段，懲
治走私條例第2 條第1 項、第11條，刑法第11條、第55條、第59
條，判決如主文。
本案經檢察官蔡正雄到庭執行職務。
中　　華　　民　　國　　96　　年　　1　　 月　　30　　日
                  刑事第四庭  審判長法　官　黃斯偉
                                    法  官  陳心婷
                                    法  官  張淑華
以上正本證明與原本無異。
如不服本判決，應於送達後10日內，向本院提出上訴狀。
                                    書記官　郭中明
中　　華　　民　　國　　96　　年　　1 　　月　　31　　日
附錄本案論罪科刑法條
毒品危害防制條例第4條
製造、運輸、販賣第一級毒品者，處死刑或無期徒刑；處無期徒
刑者，得併科新臺幣 1 千萬元以下罰金。
製造、運輸、販賣第二級毒品者，處無期徒刑或 7 年以上有期徒
刑，得併科新臺幣 7 百萬元以下罰金。
製造、運輸、販賣第三級毒品者，處 5 年以上有期徒刑，得併科
新臺幣 5 百萬元以下罰金。
製造、運輸、販賣第四級毒品者，處 3 年以上 10 年以下有期徒
刑，得併科新臺幣 3 百萬元以下罰金。
製造、運輸、販賣專供製造或施用毒品之器具者，處 1 年以上 7
年以下有期徒刑，得併科新臺幣 1 百萬元以下罰金。
前五項之未遂犯罰之。
